臺灣彰化地方法院刑事裁定
111年度聲字第969號
聲明異議人  
即  受刑人  陳金鏢


                    （在法務部○○○○○○○○○○○執行中）
上列聲明異議人即受刑人因公共危險案件，認為臺灣彰化地方法
院檢察署檢察官之執行指揮不當（111年度執字第2855號），聲
明異議，本院裁定如下：
    主  文
異議駁回。
    理  由
一、本件聲明意旨略以：聲明異議人即受刑人陳金鏢（下稱受刑
    人）前經本院以111年度交簡字第1018號判決。但受刑人本
    案距離前次酒駕已逾10年以上，且受刑人已知悔改，請求准
    予易科罰金等語。
二、按有關宣告有期徒刑、拘役得否准許易服社會勞動之執行裁
    判事項，依刑事訴訟法第457條第1項前段規定，由為裁判法
    院之檢察官指揮之，是檢察官是否准予易科罰金或易服社會
    勞動，應依刑法第41條第1項但書、第4項考量是否難收矯正
    之效或難以維持法秩序、及是否因身心健康之關係，執行顯
    有困難者等因素。至於上開法條所稱之「難收矯正之效」及
    「難以維持法秩序」，均屬不確定法律概念，此乃立法者賦
    予執行者能依具體個案，考量犯罪所造成法秩序等公益之危
    害大小、施以自由刑避免受刑人再犯之效果高低等因素，據
    以審酌得否准予易科罰金或易服社會勞動，亦即，執行者應
    就關於自由刑一般預防（即維持法秩序）與特別預防（即有
    效矯治受刑人使其回歸社會）目的為衡平裁量，做成合義務
    性之裁量，於個案中實現法律之目的與價值，落實易刑處分
    制度旨在替代短期自由刑之執行，避免短期自由刑流弊之目
    的，非謂僅因受刑人個人家庭、生活處遇值得同情即應予以
    准許；且法律賦予執行檢察官此項裁量權，僅在發生違法裁
    量或有裁量瑕疵時，法院始有介入審查之必要，如執行檢察
    官於執行處分時，已具體說明不准易科罰金之理由，且未有
    逾越法律授權、專斷等濫用權力之情事，自不得遽謂執行檢
    察官之執行指揮為不當（最高法院100年度台抗字第646號、
    103年度台抗字第238號裁定意旨參照）。
三、經查：
  ㈠本件受刑人前因不能安全駕駛動力交通工具案件，經本院以1
    11年度交簡字第1018號判決判處有期徒刑3月，如易科罰金
    ，以新臺幣1000元折算1日，嗣於111年6月15日確定，經臺
    灣彰化地方檢察署（下稱彰化地檢署）檢察官以111年度執
    字第2855號指揮等情，有該份判決、臺灣高等法院被告前案
    紀錄表各1件附卷足參。
  ㈡受刑人於111年7月21日自行到案執行，經彰化地檢署檢察官
    當庭詢問受刑人對當日傳喚到案開始執行之意見，且讓受刑
    人當庭陳明欲聲請易科罰金之後，而認：「受刑人前2次酒
    駕紀錄均易科罰金執畢，然查。被告仍心存僥倖，再次酒駕
    ，且酒測值極高。再觀被告之前酒測值亦超過0.55 mg／L，
    均獲法院輕判，足見不執行所宣告之刑，難收矯正之效及難
    以維持法秩序」等理由，不准受刑人易科罰金或易服社會勞
    動，並報請檢察長核定，再當庭告知受刑人前開不予其易科
    罰金之裁量事由，而命受刑人自同日起入監執行上開刑罰等
    情，此經本院依職權調取同署111年度執字第2855號執行卷
    宗，有卷附之點名單、執行筆錄、聲請易科罰金/易服社會
    勞動案件審核表、檢察官命令、執行指揮書各1件附卷可憑
    。
　㈢又受刑人前因酒後駕車，先後①經警測得其吐氣所含酒精濃度
    達每公升0.82毫克，而由臺灣南投地方法院以95年度投交簡
    字第328號判決判處拘役30日確定，於95年8月22日易科罰金
    執行完畢。②經警測得其吐氣所含酒精濃度達每公升1.07毫
    克，而由同法院以98年度審投交簡字第546號判決判處有期
    徒刑2月確定，於99年2月8日易科罰金執行完畢等情，有該
    等判決書及臺灣高等法院被告前案紀錄表各1份在卷足佐。
　㈣從而，執行檢察官已詢問執行之相關事項，給予受刑人充分
    陳述意見之機會，並於指揮命令中具體敘明其本諸職權不准
    受刑人易科罰金聲請之理由，據為判斷之基礎事實即受刑人
    因公共危險案件分別經科刑及執行之情形亦無認定錯誤。且
    檢察官上開不准易科罰金之理由，核與臺灣高等檢察署111
    年2月23日檢執甲字第11100017350號函所定酒後駕車之累犯
    案件易科罰金標準，亦即「酒駕犯罪經查獲三犯（含）以上
    者，應予審酌是否屬刑法第41條第1項但書所定『難收矯正之
    效或難以維持法秩序』之情形，而不准易科罰金」之審核標
    準相當，尚無裁量逾越或濫用之情事，且所審認之事實核與
    刑法第41條第1項之裁量要件有合理關連，未見有何逾越法
    律授權、專斷等濫用權力之情事，其程序並無違誤，亦符合
    正當法律程序之要求。
  ㈤再者，受刑人於本案犯罪前，確已有二次犯不能安全駕駛動
    力交通工具犯行，並均以易科罰金執行完畢之事實。又本案
    被告係於飲用紅酒後騎乘機車上路，經測得其吐氣所含酒精
    濃度達每公升1.11毫克等情，此觀諸本院111年度交簡字第1
    018號判決所引用之聲請簡易判決處刑書犯罪事實欄甚明。
    則綜觀上情，受刑人本案距離前案酒後駕車固然已逾11年，
    但本案酒後騎車上路，酒測值高達每公升1.11毫克，是以受
    刑人本案犯行具高度危險性並嚴重侵害法秩序，顯見前案二
    次易刑處分，均無法讓受刑人得到警惕，對受刑人完全無法
    發揮矯正之目的。從而，本案檢察官不准聲明異議人易科罰
    金，而對受刑人為發監執行之處分，應屬有據，且未見不當
    。
四、綜上所述，本案執行檢察官不准受刑人易科罰金所持理由，
    業已敘述如上，乃本其法律所賦與指揮刑罰執行職權之行使
    ，對具體個案所為之判斷，未見有何逾越法律授權或專斷等
    濫用權力之情事。受刑人猶執前詞，核無理由，應予駁回。
據上論斷，依刑事訴訟法第486條，裁定如主文。
中　　華　　民　　國　　111 　年　　9 　　月　　26　　日
                  刑事第六庭    法  官  張琇涵
以上正本證明與原本無異。
如不服本裁定，應於裁定送達後5日內，向本院提出抗告狀。
中　　華　　民　　國　　111 　年　　9 　　月　　26　　日
                                書記官  潘佳欣